臺灣彰化地方法院刑事判決
111年度金訴字第299號
公  訴  人  臺灣彰化地方檢察署檢察官
被      告  吳佳勲




上列被告因違反洗錢防制法等案件，經檢察官提起公訴（111年
度偵緝字第787、788、789號），本院判決如下：
    主  文
本件公訴不受理。
    理  由
一、公訴意旨略以：被告吳佳勲能預見帳戶提供予他人使用，因
    該帳戶所有人名義與實際使用人不同，將可能作為不詳犯罪
    集團作為詐欺取財及洗錢之犯罪工具，藉此躲避警方追查。
    竟仍在不違背其本意下，基於幫助犯罪集團成員詐欺取財及
    洗錢之不確定犯意，於民國110年10月間之不詳時點，依「
    詹富偉」之指示，為其國泰世華銀行帳戶（帳號：00000000
    0000號）辦理約定轉帳後，相約在彰化縣○○市○○路0段000號
    「全家便利商店員林僑信店」，將上開帳戶之存摺、提款卡
    （含密碼）、網路銀行密碼等資料，出借給「詹富偉」。之
    後，吳佳勲又向王妍（所涉幫助詐欺罪嫌部分，業經另案聲
    請簡易判決處刑，由法院判處有期徒刑2月確定）收取其中
    國信託商業銀行帳戶（000000000000號），並交付給「詹富
    偉」使用，以此方式容任他人使用上開帳戶遂行財產犯罪及
    轉帳洗錢。該「詹富偉」之男子與其所屬詐欺集團成員共同
    基於意圖為自己不法所有之犯意聯絡，為下列詐欺、洗錢之
    犯行：㈠郭美芳於110年10月間，遭「王梓馨」誘騙下載META
    TRADERS4 APP，以進行虛擬貨幣投資。郭美芳不疑有他，乃
    參與投資並加入詐欺集團成立之群組，而依「林國棟」之指
    示操作。郭美芳先後於110年11月17日、24日、30日、12月6
    日、8日匯款至對方指定之帳戶，金額共新臺幣（下同）155
    萬元。其中郭美芳於11月24日之匯款70萬元係匯至吳佳勳上
    開國泰世華銀行帳戶。贓款一匯入吳佳勳之帳戶，即被轉匯
    款至吳瑞軒（所涉洗錢等罪嫌，已另案移送法院併辦）之上
    開帳戶，再由吳瑞軒的帳戶轉匯至事先約定之其他帳戶。㈡
    廖文達於同年10月在友人「宗翰」的誘騙下，加入「奧海TH
    BO」投資網站及匯款進行投資，廖文達匯款總金額達1347萬
    6855元。其中廖文達於110年12月22日匯款至王妍上開中國
    信託商業銀行帳戶100萬元。㈢張聰義於110年10月初，遭「
    林欣怡」推銷加入購買股票之LINE群組，之後，張聰義又被
    介紹下載METATRADERS4 APP，以進行虛擬貨幣投資。張聰義
    先後於110年11月16日、18日、19日、26日及12月8日匯款至
    對方指定之帳戶，金額共36萬元。其中第3筆款項5萬元即係
    匯入吳佳勲上開國泰世華銀行帳戶（張聰義曾於11月23日成
    功出金5萬元）。之後郭美芳、廖文達、張聰義等人皆因無
    法出金，始知遭到詐騙。因認被告涉犯刑法第30條第1項、
    第339條第1項之幫助詐欺取財及洗錢防制法第14條第1項之
    一般洗錢等罪嫌等語。
二、按已經提起公訴或自訴之案件，在同一法院重行起訴者，應
    諭知不受理之判決，並得不經言詞辯論為之，刑事訴訟法第
    303條第2款、第307條分別定有明文。又所謂「已經提起公
    訴之案件」，實質上一罪或裁判上一罪，均有其適用，立法
    意旨無非以一事不再理為刑事訴訟法上一大原則，乃指同一
    被告之一個犯罪事實，只有一個刑罰權，不容重覆裁判；故
    對後起訴之同一事實，或有裁判上一罪關係之案件，避免重
    覆審判，一事二罰，自非得再予起訴，故檢察官就同一事實
    全部為先後兩次起訴，或僅就實質上一罪或裁判上一罪之一
    部分犯罪事實起訴，依審判不可分之原則，應就全部予以審
    判，其他部分如在同一法院重行起訴時，如先後起訴之同一
    案件尚未經實體上判決確定，法院應依刑事訴訟法第303條
    第2款就重行起訴繫屬在後部分諭知不受理之判決(最高法院
    96年度台上字第5830號判決意旨參照)
三、經查：
(一)被告吳佳勲（下稱被告）於110年10月間某日，得知可將金
    融帳戶售予友人「詹復偉」以獲利，其得悉該等收購金融帳
    戶者，可能係持該帳戶作為犯洗錢防制法第3條各款犯罪後
    ，作為掩飾或隱匿特定犯罪所得來源、使真正犯罪者逃避刑
    事追訴、掩飾或隱匿特定犯罪所得之本質、來源、去向、所
    在之用，竟仍基於幫助詐欺取財、洗錢之犯意，為下列犯行
    ：㈠110年9月1日稍前某日，在彰化縣員林市中山路2段之全
    家便利商店僑信店前，將其申設之國泰世華商業銀行員林分
    行帳號000-000000000000號帳戶（下稱國泰世華帳戶）之存
    摺、提款卡及密碼交予「詹復偉」。嗣「詹復偉」與其所屬
    詐欺集團之成員間共同基於意圖為自己不法所有之犯意聯絡
    ，於附表一所示時間、詐術，訛詐附表一所示告訴人，致渠
    等陷於錯誤，於附表一所示時間，匯款附表一所示金額至國
    泰世華帳戶，旋遭該詐欺集團成員提領一空。嗣附表一所示
    告訴人發覺受騙而報警查悉上情。㈡110年10月13日11時許，
    在彰化縣彰化市之中國信託商業銀行彰化分行前，收受王妍
    （所涉幫助詐欺罪嫌，另案提起公訴）交付之中國信託商業
    銀行帳號000-000000000000號帳戶（下稱中信帳戶）之存摺
    、提款卡及密碼、網路銀行帳號密碼後，即於同日，在前開
    全家便利商店僑信店前，轉交予「詹復偉」，並由「詹復偉
    」以吳佳勲名義存入5,000元及以不知情之吳美蓮申設之帳
    戶轉帳5,000元至王妍之台中力行路郵局帳號000-000000000
    00000號帳戶。嗣「詹復偉」與其所屬詐欺集團之成員間共
    同基於意圖為自己不法所有之犯意聯絡，於附表二所示時間
    、詐術，訛詐附表二所示告訴人，致渠等陷於錯誤，於附表
    二所示時間，匯款附表二所示金額至國泰世華帳戶，旋遭該
    詐欺集團成員提領一空。嗣附表二所示告訴人發覺受騙而報
    警查悉上情。被告上開幫助洗錢、幫助詐欺取財犯行，業經
    臺灣彰化地方檢察署檢察官以111年度偵緝字第336、337、3
    38號、111年度偵字第6372、6968號提起公訴，並於111年7
    月12日繫屬於本院，由本院以111年度金訴字第169號受理，
    因被告自白犯罪，本院認宜以簡易判決處刑，改以111年度
    金簡字第182號判決應執行有期徒刑4月，併科罰金新臺幣30
    萬元，罰金如易服勞役，以新臺幣1千元折算1日，目前尚未
    確定等情（下稱前案），有臺灣高等法院被告前案紀錄表、
    前案判決書各1份附卷足參（見本院卷第16、45至56頁），
    應堪認定。
(二)本案與前案起訴意旨所指被告交付之金融帳戶均相同，且被
    告於本院準備程序時陳明：伊交付國泰世華的帳戶跟王妍的
    中國信託帳戶給「詹富偉」，與前案是同一次交付，並無收
    回來另外交付等語（見本院卷第61至62頁），應認被告僅有
    一次交付國泰世華帳戶予詐欺集團使用之行為，及一次交付
    王妍之中國信託帳戶予同一詐欺集團使用之行為，是本案與
    前案遭詐欺集團詐騙之被害人固不相同，然均為被告以同一
    之二個幫助行為衍生數被害人遭詐欺取財之結果，各屬一行
    為觸犯數罪名之想像競合犯，是本案與前案當具有裁判上一
    罪關係，本案起訴之事實應為前案起訴效力所及，檢察官自
    不得再就此部分事實重複起訴。
 3、從而，檢察官就被告所涉具有裁判上一罪關係之犯罪事實，
　　再向本院提起公訴，並於111年11月8日繫屬於本院，有本案
    起訴書、臺灣彰化地方檢察署111年11月8日彰檢原溫111偵
    緝787、788、789字第1119050027號函上之本院收文戳章（
    見本院卷第7頁）在卷可憑。揆諸前揭說明，本案既繫屬在
    後，依法即不得審判，且先繫屬之前案既尚未判決確定，爰
    不經言詞辯論，逕諭知不受理之判決。
據上論斷，應依刑事訴訟法第303條第2款、第307條，判決如主
文。
中　　華　　民　　國　　111 　年　　12　　月　　8 　　日
            刑事第二庭    審判長法  官  黃齡玉
                                法  官  王素珍
                                法  官  簡璽容
以上正本證明與原本無異。
如不服本判決應於收受判決後20日內向本院提出上訴書狀，並應
敘述具體理由。其未敘述上訴理由者，應於上訴期間屆滿後20日
內向本院補提理由書( 均須按他造當事人之人數附繕本) 「切勿
逕送上級法院」。
告訴人或被害人對於判決如有不服具備理由請求檢察官上訴者，
其上訴期間之計算係以檢察官收受判決正本之日期為準。
中　　華　　民　　國　　111 　年　　12　　月　　8 　　日
                                書記官  蔡旻珊

附表一
編號 告訴人 詐騙時間 詐騙方法 匯款時間 匯款金額 1 陳函妤 110年10月初某日 詐欺集團成員佯邀陳函妤加入LINE群組「泓天頭腦風暴VIP社585」，進而誆稱可在投資網站「konanos」投資獲利，致陳函妤陷於錯誤而匯款。 110年11月22日12時42分許 5萬元 2 吳宗鴻 110年9月24日 詐欺集團成員撥打電話予吳宗鴻並介紹投資，再佯以LINE名稱「信達陳嘉雯」與吳宗鴻聯繫投資之事，致吳宗鴻陷於錯誤而匯款。 110年11月19日15時許 50萬元     110年11月22日15時許 30萬元 3 林茂昌 110年11月22日前某日 詐欺集團以假投資網站誆騙告訴人林茂昌，致其陷於錯誤而匯款。 110年11月22日12時許 20萬元 4 吳菊 110年10月20日 詐欺集團成員以「陳梓雅」之名佯邀吳菊投資並誆稱可在投資網站「konanos」投資獲利，致吳菊陷於錯誤而匯款。 110年11月23日14時47分許 150萬元 

附表二
編號 告訴人 詐騙時間 詐騙方式 匯款時間 匯款金額  1 黃蔓晴 110年12月20日3時37分許 黃蔓晴於臉書見投資虛擬貨幣廣告而加入LINE群組「金鷹任務高速收益」，進而以名稱「Allen Chen」向黃蔓晴誆稱可投資虛擬貨幣以獲利，使其誤信為真而匯款。 110年12月22日15時55分許   1萬元   2 李信澤 110年12月22日 詐欺集團成員以LINE名稱「楊戩」與李信澤聯繫並佯稱可投資虛擬貨幣以獲利，致李信澤誤信為真而匯款。 110年12月22日19時9分許  3萬元       110年12月22日19時23分許 3萬元  3 丁建明 110年12月17日 詐欺集團成員以LINE名稱「「MR.吳」」向丁建明佯稱可投資虛擬貨幣以獲利，致丁建明誤信為真而匯款。 110年12月22日20時許 1萬元  4 曾泰榛 110年9月22日 詐欺集團成員以社群網站Instagram帳號「ys10._.26」與曾泰榛聯繫，進而佯稱可投資博奕輪盤「達克斯網站」以獲利，致曾泰榛誤信為真而匯款。 110年12月22日12時1分許 87萬元